【裁判字號】    98,交聲,1896
【裁判日期】    980708
【裁判案由】    聲明異議
【裁判全文】
臺灣臺中地方法院交通事件裁定        98年度交聲字第1896號
原處分機關  交通部公路總局臺北區監理所
異  議  人
即受處分人  甲○○
上列受處分人因違反道路交通管理處罰條例案件，對於交通部公
路總局臺北區監理所98年5月14日所為之處分（原處分：北監自
裁字第裁40－S00000000號），聲明異議，本院裁定如下：
    主  文
異議駁回。
    理  由
一、原處分機關即交通部公路總局臺北區監理所處分意旨略以：
    異議人即受處分人（下稱受處分人）甲○○於98年3月15日
    21時許，駕駛車牌號碼HF－8793號車，行經臺南市○○路與
    林森路口處時，因有未懸掛車牌行駛之違規，經臺南市警察
    局第一分局東寧派出所員警，以違反道路交通管理處罰條例
    第12條第1項第7款之規定，製開南市警交字第S00000000號
    舉發違反道路交通管理事件通知單，製單予以舉發，受處分
    人不服提出申訴，原處分機關遂於98年5月14日以北監自裁
    字第裁40－S00000000號裁決書，裁處受處分人罰鍰新臺幣
    （下同）5,400元、並吊銷牌照，該裁決書並於98年5月14日
    完成送達，以上均依法裁處，於法並無不合等語。
二、受處分人即甲○○之異議理由要以：伊已於98年3月15日21
    時許向臺南市警察局東寧派出所報案被竊遺失，因伊車牌係
    被竊遺失，非未懸掛，所以該交通警察無法將伊牌照吊銷，
    並不符合道路交通管理處罰條例第12條之規定，而同條例對
    牌照遺失另有規定，本件舉發員警顯然引用錯誤條款，致伊
    權益受損云云。
三、按汽車已領有號牌而未懸掛或不依指定位置懸掛者，處汽車
    所有人3,600元以上10,800元以下罰鍰；牌照、號牌吊銷之
    。汽車牌照包括號牌、行車執照，為行車之許可憑證；汽車
    號牌懸掛位置，除原設有固定位置外，應依規定懸掛固定：
    汽車號牌每車兩面，應正面懸掛於車輛前後端之明顯適當位
    置。汽車號牌之一面或二面如遺失或損壞時，汽車所有人應
    向公路監理機關，重新申領牌照，但汽車號牌遺失者，應檢
    附警察機關車牌遺失證明單，道路交通管理處罰條例第12條
    第1項第7款、第2項、道路交通安全規則第8條、第11條第1
    項第1款、第13條分別定有明文；又按人民違反法律上之義
    務而應受行政罰之行為，法律無特別規定時，雖不以出於故
    意為必要，仍須以過失為其責任條件，但應受行政罰之行為
    ，僅須違反禁止規定或作為義務，而不以發生損害或其危險
    為其要件者，推定為有過失，而行為人不能舉證證明自己無
    過失時，即應受處罰，司法院大法官會議著有釋字第275號
    解釋可資參照。
四、經查：
  (一)本件受處分人甲○○駕駛車牌號碼HF－8793號自小客車，於
    98年3月15日21時許，由行經臺南市○○路與林森路口處時
    ，因已領有車牌惟未懸掛之違規，當場經警掣單舉發等事實
    ，有臺南市警察局南市警交字第S00000000號舉發違反道路
    交通管理事件通知單、舉發照片、原處分機關之裁決書附卷
    可稽，且為受處分人所不爭執；又臺南市警察局第一分局98
    年4月14日南市警一交字第09841171440號函文略以：「……
    係本分局員警執行交通稽查勤務，見甲○○君於東寧路與林
    森路口駕駛未懸掛車牌之HF－8793號自小客車，本分局員警
    依違規事實舉發尚無違誤……。」等語，此亦有原舉發機關
    之書函在卷可憑。
  (三)又汽車所有人身為汽車名義管領人，為維護行駛道路之安全
    及秩序，即應注意各項汽車設備功能之完善並符合法律之規
    定，而汽機車之號牌乃為表彰車輛所有權人之屬權，同時便
    於相關監理機關對於車輛之管理，以維護公共秩序、確保社
    會安全之功能，自屬行車上應注意之裝置，則不論汽機車駕
    駛人於行車前或行車中，均應加以注意，況車輛之號牌為車
    輛之認證，亦為行車之許可憑證，故車輛應依規定懸掛有效
    號牌始可行駛道路，以利辨識及交通秩序之維護。縱認受處
    分人上開車輛之牌照確遭竊，並於為警以上開事由開單舉發
    後，立即於同日21時許，向臺南市警察局第一分局報案，然
    受處分人在行車前本應注意檢查是否有違反相關交通法規所
    列規定而不得駕駛上路情事之義務，竟疏未注意檢查，又無
    不能注意檢查之情事，竟稱不知車牌何時遺失，顯然對此一
    違反道路交通管理處罰條例之結果應負責任，是以，受處分
    人既有上開違反規定之行為，縱使受處分人並非出於故意，
    揆諸前揭解釋意旨，自不得以其僅係一時疏失未為注意號牌
    遺失，作為免責之理由，受處分人徒以車牌失竊並非故意違
    規因而指摘原處分不當云云抗辯，尚無可採。
  (四)再按上開處罰條例第12條第1項第7款規定「已領有號牌而未
    懸掛或不依指定位置懸掛」之立法意旨，乃在辨識車籍、特
    定車輛，使用路人得以知悉行駛於道路上之車輛為何人所有
    ，藉以保障行車安全，對交通安全之維護有事前管理、事後
    規制追究（即違規舉發或肇事稽查）之功效，是若未依規定
    懸掛車牌，即不得駕車行駛於道路，至未懸掛車牌之原因為
    何，在所不問；準此，受處分人所有自小客車既有未懸掛車
    牌而行駛於道路之事實，警員予以攔檢並製單舉發，依法並
    無違誤。
  (五)綜上所述，受處分人確有於前揭時、地未懸掛車牌行駛之違
    規行為，原處分機關據以援引上開規定，裁處罰鍰5,400元
    ，並牌照吊銷，並無不當，本件聲明異議為無理由，應予駁
    回。
五、據上論斷，應依道路交通管理處罰條例第87條第2項，道路
    交通案件處理辦法第19條，裁定如主文。
中    華    民    國    98    年    7     月    8     日
                     交通法庭    法  官  洪挺梧
以上正本證明與原本無異。
如不服本裁定，應於收受送達後5日內向本院提出抗告狀。（應
附繕本）
                                 書記官  劉雅玲
中    華    民    國    98    年    7     月    8     日


司法院資訊處製作；財團法人民間司法改革基金會備份。
